【裁判字號】    95,自緝,11
【裁判日期】    951229
【裁判案由】    背信等
【裁判全文】
臺灣士林地方法院刑事判決              95年度自緝字第11號
公  訴  人  臺灣士林地方法院檢察署檢察官
被      告  甲○○
上列被告因背信等案件，經自訴人提起自訴（84年度自字第1 號
），本院判決如下：
    主  文
本件免訴。
    理  由
一、自訴意旨略以：自訴人於民國82年8 月份，見報紙廣告刊登
    被告甲○○招募股東啟事，經電話詢問後，遂前往台北市○
    ○○路102 號4 樓被告住處。被告甲○○與其配偶張進坐遊
    說自訴人投資加入張進坐經營之五合村育樂事業開發股份有
    限公司（以下稱五合村公司），據以經營我會唱KTV 及前世
    有約西餐廳（位於台北市○○○路○段197 號12、13樓），
    張進坐與被告甲○○當時表示公司資本額新台幣（下同）5,
    000 萬元，分為50股，每股100 萬元，負責人張進坐個人持
    股35股，其餘15股分別向投資人募集，每股每月保證可領得
    利潤4 萬元以上，該公司並有位於恆春之20多甲土地，市價
    近2 億元，且前開KTV 、西餐廳現址佔800 多坪，其中400
    坪為公司所有，且其等擁有光復北路之住家富麗堂皇，足見
    其財勢宏大云云，而後數日被告接連以電話催自訴人入股，
    自訴人不疑有他，遂於82年9 月10日認得1 股，繳交100 萬
    元予張進坐，並由被告甲○○負責收理並當場書立「五合村
    育樂事業開發股份有限公司股東憑證」予自訴人。孰知過半
    年，未獲任何分文，且事後查知五合村公司並未持有恆春之
    土地，亦未擁有前開KTV 、西餐廳之400 坪土地，且「我會
    唱KTV 」亦未登記於公司名下，被告與張進坐於光復北路之
    住家亦為租賃，自訴人始知五合村公司為一空頭公司，並受
    其詐騙100 萬元之事實。又自訴人雖持有股東憑證，惟被告
    所製發之「五合村育樂開發股份有限公司股東名冊」內容不
    僅與當初承諾之50股有異，且事後屢次騙取自訴人之同情，
    因認被告涉犯刑法第339 條第1 項之詐欺取財罪、第342 條
    第1 項之背信罪。
二、按案件時效已完成者，應諭知免訴之判決，並得不經言詞辯
    論為之，刑事訴訟法第302 條第2 款、第307 條分別定有明
    文。又被告行為後，刑法於94年1 月7 日修正通過，於同年
    2 月2 日公布，並於95年7 月1 日施行。依修正後刑法第2
    條第1 項規定：行為後法律有變更者，適用行為時之法律。
    但行為後之法律有利於行為人者，適用最有利於行為人之法
    律。而本件被告行為時刑法第80條追訴權之時效期間規定為
    ：「追訴權，因左列期間內不行使而消滅：一、死刑、無期
    徒刑或10年以上有期徒刑者，20年。二、3 年以上10年未滿
    有期徒刑者，10年。三、1 年以上3 年未滿有期徒刑者，5
    年。四、1 年未滿有期徒刑者，3 年。五拘役或罰金者，1
    年。前項期間自犯罪成立之日起算。但犯罪行為有連續或繼
    續之狀態者，自行為終了之日起算，」，修正後之刑法第80
    條則規定為：「追訴權，因下列期間內未起訴而消滅：一、
    犯最重本刑為死刑、無期徒刑或10年以上有期徒刑之罪者，
    30年。二、犯最重本刑為3 年以上10年未滿有期徒刑之罪者
    ，20年。三、犯最重本刑為1 年以上3 年未滿有期徒刑之罪
    者，10年。四、犯最重本刑為1 年未滿有期徒刑、拘役或罰
    金之罪者，5 年。前項期間自犯罪成立之日起算。但犯罪行
    為有繼續之狀態者，自行為終了之日起算。」。本件被告所
    涉犯之刑法第339 條第1 項詐欺罪及同法第342 條第1 項之
    背信罪其法定刑均為「5 年以下有期徒刑、拘役或科或併科
    1 千元以下罰金」，是依被告行為時之舊法，追訴時效期間
    為10年，新法之追訴時效期間則為20年。比較新、舊法結果
    ，被告行為時之舊法對其較為有利，揆諸前開修正後之刑法
    第2 條第1 項前段之規定，本件應適用被告行為時之舊法。
    則關於追訴權時效之停止進行，及其期間、計算，並一體適
    用修正前刑法第83條之規定，合先敘明。
三、查本件被告甲○○被訴於82年9 月10日涉犯刑法第339 條第
    1 項之詐欺罪及第342 條第1 項之背信罪，而前開2 罪之法
    定刑最高本刑均為5 年以下有期徒刑，依修正前刑法第80條
    第1 項第2 款之規定，其追訴權時效期間為10年，本案於83
    年12月20日繫屬於本院，嗣因被告逃匿，經本院於84年4 月
    28日以士院刑建緝字第256 號發布通緝，致審判之程序不能
    開始，分別有本院刑事卷宗、本院通緝書等資料在卷足憑。
    而依司法院大法官會議釋字第138 號解釋及最高法院82年度
    第10次刑事庭會議決議，自本件自訴時起至通緝之前1 日止
    ，不生時效進行問題，扣除上開期間4 月10日及依修正前刑
    法第83條第3 項時效因法律規定停止進行之期間2 年6 月後
    ，自被告犯罪行為之日起算，迄今已逾10年，本案之追訴權
    之時效業已於95年7 月20日完成，依照首開說明，爰不經言
    詞辯論，逕為諭知免訴之判決。
據上論斷，應依刑事訴訟法第343 條、第302 條第2 款、第307
條，判決如主文。
中    華    民    國    95    年    12    月    29    日
                  刑事第七庭審判長法  官  趙文卿
                                  法  官  許辰舟
                                  法  官  王俊雄
以上正本證明與原本無異。
如不服本判決，應於判決送達後10日內，向本院提出上訴狀。
                                  書記官  許秋莉
中    華    民    國    95    年    12    月    29    日


司法院資訊處製作；財團法人民間司法改革基金會備份。
